最高法院刑事判決　　　　　　九十六年度台上字第三六九三號
上　訴　人　甲○○
　　　　　　乙○○
上列上訴人等因常業竊盜案件，不服台灣高等法院台中分院中華
民國九十六年一月二十三日第二審更審判決（九十五年度上更(一)
字第二九八號，起訴案號：台灣台中地方法院檢察署九十二年度
偵字第一七五七三、二０七一三、二一八五０號），提起上訴，
本院判決如下：
    主  文
上訴駁回。
    理  由
按刑事訴訟法第三百七十七條規定，上訴於第三審法院，非以判
決違背法令為理由，不得為之。是提起第三審上訴，應以原判決
違背法令為理由，係屬法定要件。如果上訴理由書狀並未依據卷
內訴訟資料，具體指摘原判決不適用何種法則或如何適用不當，
或所指摘原判決違法情事，顯與法律規定得為第三審上訴理由之
違法情形，不相適合時，均應認其上訴為違背法律上之程式，予
以駁回。本件原判決認定上訴人甲○○、乙○○有原判決事實欄
所載犯行，係依憑甲○○於檢察官偵訊時坦承：伊會報給彭豐國
（已判刑確定）鴿主的電話，彭豐國會打電話給鴿主以一隻新台
幣（下同）一千元或二千元的工錢取回，伊只剪過一次腳環，約
剪下三隻鴿子的腳環；又於第一審法院審理民國九十三年度感裁
字第三一號案件訊問時，亦供承：山上有人家張網，伊下班時有
看到順便就去抓，抓來之後看是否彭豐國朋友的鴿子，將鴿子用
袋子裝起來，號碼報給彭豐國，鴿子再隨便放著，彭豐國之後會
打電話給伊，伊再將鴿子放掉，抓取鴿子報酬每隻五百元到一千
元等語在卷。而乙○○亦坦承於九十二年三月間曾夥同江振興（
已判刑確定）至台中縣霧峰鄉峰谷村山區架設鴿網。及證人即共
犯彭豐國於第一審審理時、第一審法院審理九十三年度感裁字第
三一號案時之證詞，證人即共犯江振興於警詢、第一審法院審理
九十三年度感裁字第三一號案時之證詞、共犯李友梅（已判刑確
定）於第一審之證詞。暨原判決附表三所示甲○○與彭豐國電話
對話譯文內容、原判決附表四所示江振興與乙○○電話對話譯文
內容，原判決附表一、二所示各被害人與匯款人於警詢、偵訊及
原審審理時證述明確，又有卷附匯款資料、現場照片十六幀、李
友梅領款照片二十四幀、監聽紀錄一份、通聯紀錄，及扣案彭豐
國、李友梅所有之行動電話共三具，甲○○所使用及乙○○所有
之行動電話各一具，鴿網一張等證據，因而撤銷第一審關於甲○
○、乙○○部分之科刑判決，改判仍依修正前刑法牽連犯關係從
一重論處甲○○、乙○○共同以犯竊盜罪為常業罪刑（乙○○，
累犯）之判決。已敘明所憑之證據及認定之理由。對於甲○○矢
口否認有與彭豐國共犯常業竊盜、恐嚇取財之犯行，所辯：伊受
彭豐國囑託尋找失蹤鴿子，前後只幫忙找過四、五次，共約十餘
隻鴿子，彭豐國係支付其工錢，並不知悉彭豐國打電話向鴿主恐
嚇取財之情事，且當時其從事九二一大地震受災戶「以工代賑」
工作，並未參與竊鴿恐嚇取財犯行；乙○○則否認有共犯竊取賽
鴿及恐嚇取財犯行云云，何以均不足採信，亦已依據卷內資料逐
一指駁。從形式上觀察，原判決並無違背法令之情形存在。上訴
意旨甲○○略稱：甲○○與彭豐國個案合作，不能預見彭豐國另
與江振興收取賽鴿取贖，此部分並無犯意聯絡、行為分擔，原判
決均論以共同正犯顯有適用法則不當及理由不備之違法。又甲○
○提出工作證明及扣繳憑證證明非以竊盜為常業，原判決未加審
究即論以常業竊盜罪名，有應調查未調查、理由不備之違法。再
甲○○並未架網捕鴿，僅將已遭第三人架網捕捉之鴿子取下，尚
未有不法侵害持有之情事，難謂成立竊盜罪，原判決認甲○○與
江振興利用同一網捕鴿，而有竊盜犯行，顯係理由不備。乙○○
則略稱：乙○○僅在工作之餘，在不知情下經江振興要求而幫忙
架設鴿網，並無恐嚇取財犯行，原判決論以共同正犯顯有違誤。
又本件並無實際證據或證人指控乙○○有參與常業竊盜犯行，乙
○○已說明對本件並不知情，原審不予採信，有違背經驗及論理
法則之違法各云云。經查：按證據之取捨及證據證明力如何，均
屬事實審法院得自由裁量、判斷之職權，苟其此項裁量、判斷，
並不悖乎通常一般之人日常生活經驗之定則或論理法則，又於判
決內論敘其何以作此判斷之心證理由者，即不得任意指摘其為違
法，據為提起第三審上訴之合法理由。而認定犯罪事實所憑之證
據，並不以直接證據為限，間接證據亦包括在內，審理事實之法
院綜合卷內之直接、間接證據，本於推理作用，於通常一般之人
均不致有所懷疑，得確信其為真實之程度者，即得據之為有罪之
認定。復按共同正犯，係共同實施犯罪行為之人，在共同意思範
圍內，各自分擔犯罪行為之一部，相互利用他人之行為，以達其
犯罪之目的，其成立不以全體均行參與實施犯罪構成要件之行為
要件；參與犯罪構成要件之行為者，固為共同正犯；以自己共同
犯罪之意思，參與犯罪構成要件以外之行為，或以自己共同犯罪
之意思，事前同謀，而由其中一部分人實行犯罪之行為者，亦均
應認為共同正犯，使之對於全部行為所發生之結果，負其責任；
共同正犯之意思聯絡，原不以數人間直接發生者為限，即有間接
之聯絡者，亦包括在內。如甲分別邀約乙、丙犯罪，雖乙、丙間
彼此並無直接之聯絡，亦無礙於其為共同正犯之成立。此有司法
院釋字第一０九號解釋及本院七十七年台上字第二一三五號判例
可資參照。原判決已敘明，本件係由彭豐國、李友梅居首主持常
業竊鴿以恐嚇取財之共犯結構，而由甲○○、江振興及乙○○負
責捕捉賽鴿，並將竊取之賽鴿腳環號碼及鴿主電話告知彭豐國、
李友梅，由彭豐國、李友梅負責打電話向被害鴿主恐嚇取財，再
由李友梅持提款卡提領贓款，所得款項彼此朋分，顯見上訴人與
彭豐國等五人就竊盜、恐嚇取財之行為，有犯意聯絡及行為分擔
，自係共同正犯，應對於全部行為所發生之結果，負其責任。核
無不合。原判決復說明，刑法上所謂常業犯，指反覆以同種類行
為為目的之社會活動之職業性犯罪而言，至於犯罪所得之多寡，
是否恃此犯罪為唯一之謀生職業，則非所問，縱令兼有其他職業
，仍無礙於該常業犯罪之成立。參酌本件犯案期間前後長達近一
年二月，恐嚇取財得手次數甚夥，共犯結構內部有相當程度之分
工，由其彼此間電話對話，亦見其手法至為熟練，並非偶而為之
，顯已該當於上開常業犯所謂「反覆以同種類行為為目的之社會
活動之職業性犯罪」之情形，至於犯罪所得之多寡，是否恃此犯
罪為唯一謀生方法，即非所問。至於甲○○雖未架設捕鴿網，惟
其既利用該已架設完成之鴿網，連續多次前往收取網內之賽鴿，
其主觀上自有以該已架設完成之鴿網作為本身行竊之工具以之捕
捉竊取賽鴿之意思。且其等將竊取的賽鴿交由彭豐國打電話給鴿
主恐嚇取財，由李友梅取款後，再從中牟利，益徵其等與彭豐國
、李友梅間，就竊盜、恐嚇取財行為，確有犯意聯絡與行為分擔
。而乙○○於竊取賽鴿後，縱無證據可資證明其分取恐嚇所得之
贓款，然其既已參與整個竊鴿及恐嚇取財共犯結構之一部行為，
自仍應就常業竊盜、恐嚇取財之犯行負其刑責等情。經核與證據
法則亦無違背。原判決綜合各種相關證據，認定上訴人等有本件
犯行，就案內有關證據，本於調查所得心證，分別定其取捨而為
事實上之判斷，均已於理由內詳加說明。並無上訴意旨所指之違
背法令。其餘上訴意旨，無非係對事實審法院採證認事之職權行
使及原審已調查、理由已說明之事項，仍執陳詞，徒憑己見再為
事實上之爭執，亦非適法之上訴第三審理由。衡以上述說明，應
認其上訴均為違背法律上之程式，予以駁回。至牽連犯恐嚇取財
罪部分，核屬刑事訴訟法第三百七十六條第六款之案件，不得上
訴於第三審法院，牽連之重罪即常業竊盜部分，其上訴既不合法
，此部分亦應從程序上予以駁回。
據上論結，應依刑事訴訟法第三百九十五條前段，判決如主文。
中　　華　　民　　國　九十六　年　　七　　月　　六　　日
                      最高法院刑事第九庭
                          審判長法官  洪　清　江
                                法官  石　木　欽
                                法官  李　伯　道
                                法官  林　勤　純
                                法官  陳　晴　教
      本件正本證明與原本無異
                                      書  記  官
中　　華　　民　　國　九十六　年　　七　　月   十一   日
                                                H
